臺灣臺北地方法院刑事判決　　　　　　　95年度易字第1998號
公　訴　人　臺灣臺北地方法院檢察署檢察官
被　　　告　甲○○
　　　　　　　　　　（現另案
上列被告因竊盜案件，經檢察官提起公訴（九十五年度偵字第一
六三五九號）及移送併辦（九十五年度偵字第一一三三五號），
被告於本院準備程序中就被訴事實為有罪之陳述，經告知被告簡
式審判程序之旨，並聽取當事人之意見後，經本院合議庭裁定進
行簡式審判程序，本院判決如下：
    主    文
甲○○竊盜，累犯，處有期徒刑肆月，如易科罰金，以銀元佰
元即新臺幣玖佰元折算壹日。
    犯罪事實
一、甲○○於民國九十一年十一月十九日因竊盜案件經本院判處
    有期徒刑十月，緩刑三年，並於九十一年十二月十六日確定
    ；復於九十三年二月十八日因竊盜案件經本院判處有期徒刑
    十一月，於九十三年四月十九日確定，另於九十三年二月三
    日因違反職役職責案件經國防部北部軍事法院判處有期徒刑
    八月，於九十三年四月十二日確定，後二者經裁定應執行有
    期徒刑一年六月確定，前揭緩刑宣告亦經撤銷，均送監執行
    ，九十四年十二月八日縮短刑期假釋出監，於九十五年三月
    十九日縮刑期滿執行完畢。
二、甲○○於九十五年三月二十五日晚間八時三十分許，在臺北
    市大安區○○○路○段一二五號四樓臺北市立建國圖書館內
    ，見在上址閱覽書籍之乙○○、丙○○二人趴睡在桌子休息
    ，乙○○之手提包則放在一旁，見機不可失，竟意圖為自己
    不法之所有，趁乙○○、丙○○二人不注意之際上前取走乙○○之手提包（內有丙○○之身分證、駕照、健保卡、學生
    證及丙○○、乙○○二人之皮夾各一個，現有現金約新臺幣
    一千餘元），竊盜乙○○之手提包，得手後立即至該四樓之
    男用廁所內將手提包內之丙○○之身分證、駕照、健保卡、
    學生證及現金取出後，其餘物品均棄置垃圾桶內後即迅速離
    開。嗣因甲○○另於九十五年三月二十一日另涉犯強盜案件
    （另由軍事法院審理中），臺北市政府警察局中山分局據報
    於九十五年三月三十一日上午十一時許前往臺北市大安區○○○路○段一二五號四樓臺北市立建國圖書館內逮捕甲○○
    ，甲○○於中山分局警員尚不知其涉犯上開竊盜案件前自首
    自其身上搜出之丙○○之身分證、駕照、健保卡、學生證係
    其竊盜取得因而查獲上情。
三、案經臺北市政府警察局中山分局移送臺灣臺北地方法院檢察
    署檢察官偵查起訴及移送併辦。
    理    由
一、訊據被告甲○○，就上揭犯罪事實坦承不諱（見本院九十六
    年一月五日審判筆錄第二頁），核與證人丙○○證述情節相
    符（見臺灣臺北地方法院檢察署九十五年度偵字第一六三五
    九號卷第九頁至第十頁），而被告於九十五年三月三十一日
    上午十一時許，在臺北市大安區○○○路○段一二五號四樓
    臺北市立建國圖書館內為警逮捕時，經臺北市政府警察局中
    山分局員警自其身上起出丙○○之身分證、駕照、健保卡、
    學生證，並歸還證人丙○○一節，亦有臺北市政府警察局中
    山分局搜索扣押筆錄、扣押物品目錄表、扣押物品收據影本
    及贓物認領保管收據一紙（見同上偵卷第十一頁、第二十頁
    至第二十四頁）在卷可稽，堪認被告於本院審理中出於任意
    性之自白與事實相符，從而本件事證明確，被告犯行已堪認
    定。
二、被告行為後，刑法於九十四年二月二日公布，於九十五年七
    月一日施行，其中刪除刑法第五十六條，修正第二條規定。
    按行為後法律有變更者，適用行為時之法律，但行為後之法
    律有利於行為人者，適用最有利於行為人之法律，現行刑法
    第二條第一項訂有明文。此條規定乃與刑法第一條罪刑法定
    主義契合，而貫徹法律禁止溯及既往原則，係規範行為後法
    律變更所生新舊法律比較適用之準據法，是刑法第二條本身
    雖經修正，但刑法第二條既屬適用法律之準據法，本身尚無
    比較新舊法之問題，應一律適用裁判時之現行刑法第二條規
    定以決定適用之刑罰法律，合先敘明。又以本次刑法修正之
    比較新舊法，應就罪刑有關之共犯、未遂犯、想像競合犯、
    牽連犯、連續犯、結合犯，以及累犯加重、自首減輕暨其他
    法定加減原因（如身分加減）與加減例等一切情形，綜其全
    部罪刑之結果而為比較，最高法院九十五年五月二十三日著
    有九十五年度第八次刑庭會議決議可資參照。茲就本件適用
    刑法法條新舊法比較之情形分論如下：
  (一)刑法第六十二條自首之規定，於九十四年一月七日修正，九
    十五年七月一日施行前之規定：「對於未發覺之罪自首而受
    裁判者，減輕其刑，但有特別規定者，依其規定。」，修正
    後則為：「對於未發覺之罪自首而受裁判者，得減輕其刑。
    但有特別規定者，依其規定。」，依修正後刑法第六十二條
    將原規定之「必減」修正為「得減」，雖性質上屬刑法裁量
    之事項，惟既影響行為人之刑罰法律效果，應屬法律變更之
    範疇，而有刑法第二條第一項之適用，經比較新舊法，以舊
    法規定「必減」對行為人較為有利，故應適用修正前之行為
    時刑法第六十二條前段規定減輕其刑。
  (二)被告行為時關於累犯之規定，修正前刑法第四十七條規定「
    受有期徒刑之執行完畢，或受無期徒或有期徒刑一部之執行
    而赦免後，五年以內再犯有期徒刑以上之罪者，為累犯，加
    重本刑至二分之一。」，而九十五年七月一日修正施行後之
    刑法第四十七條第一項則規定「受徒刑之執行完畢，或一部
    之執行而赦免後，五年以內故意再犯有期徒刑以上之罪者，
    為累犯，加重本刑至二分之一」，新舊法比較之結果，修正
    前刑法並無不利於被告，則依九十五年七月一日施行之刑法
    第二條第一項前段，適用行為時即修正前刑法第四十七條之
    規定。
  (三)刑法第三百二十條第一項竊盜罪之規定雖未修正，惟其法定
    刑除有期徒刑及拘役外，尚有罰金刑，而修正後之刑法第三
    十三條第五款既已將罰金刑之最低額由銀元一元即新台幣三
    元，提高為新台幣一千元，比較新舊法結果，自以被告行為
    時即修正前之刑法第三十三條第五款之規定較有利於被告，
    應依刑法第二條第一項規定，適用修正前刑法第三十三條第
    五款規定論科。
三、綜上所述，核被告所為，係犯刑法第三百二十條第一項之竊
    盜罪。檢察官移送併辦之臺灣臺北地方法院檢察署九十五年
    度偵字第一一三三五號案件，與本件事實相同，屬事實上同
    一案件（見檢察官移送併辦書），自為本院審判效力所及。
    被告於九十五年三月三十一日因強盜案件為中山分局警員逮
    捕後，在前開竊盜犯行尚未為偵查犯罪機關發覺前，主動向
    對其就強盜案件製作調查筆錄之中山分局警偵查員陳仁嘉陳
    述上開竊盜經過，有被告於九十五年三月三十一日在中山分
    局之調查筆錄一份附卷可佐（見同上偵卷第七頁），其之後
    復接受本院之審理，已符修正前刑法第六十二條前段規定自
    首之要件，應依同條規定減輕其刑。被告有如事實一之部分
    所載之犯罪科刑執行情形，於九十五年三月十九日執行有期
    徒刑一年六月及有期徒刑十一月完畢，有臺灣高等法院被告
    全國前案紀錄表一份在卷可佐，其前受有期徒刑執行完畢，
    於五年以內再犯本件有期徒刑以上之罪，為累犯，應依修正
    前刑法第四十七條之規定加重其刑，並與前開累犯減輕部分
    ，依刑法第七十一條第一項之規定，先加後減。爰審酌被告
    犯後坦承犯行而態度良好、犯罪所生之損害及其他一切情狀
    ，量處如主文所示之刑。又被告行為時之易科罰金折算標準
    ，修正前罰金罰鍰提高標準條例第二條前段（現已刪除）規
    定，就其原定數額提高為一百倍折算一日，則被告行為時之
    易科罰金折算標準，應以銀元三百元折算一日，經折算為新
    臺幣後，應以新臺幣九百元折算為一日。惟九十五年七月一
    日修正施行之刑法第四十一條第一項前段則規定：「犯最重
    本刑為五年以下有期徒刑以下之刑之罪，而受六個月以下有
    期徒刑或拘役之宣告者，得以新臺幣一千元、二千元或三千
    元折算一日，易科罰金」，茲比較修正前後之易科罰金折算
    標準，以九十五年七月一日修正公布施行前之規定，較有利
    於被告，爰依修正前刑法第四十一條第一項前段規定，就本
    院所量處被告之刑，定其易科罰金之折算標準。
據上論斷，應依刑事訴訟法第二百七十三條之一第一項、第二百
九十九條第一項前段，修正後刑法第二條第一項前段、第三百二
十條第一項，修正前第六十二條、第四十七條、第四十一條第一
項前段，刑法施行法第一條之一，修正前罰金罰鍰提高標準條例
第二條，現行法規所定貨幣單位折算新臺幣條例第二條，判決如
主文。
本案經檢察官黃于真到庭執行職務。
中　　華　　民　　國　　96　　年　　1 　　月　　19　　日
　　　　　　　　　刑事第七庭法  官  吳冠霆
以上正本證明與原本無異。
如不服本判決，應於判決送達後10日內向本院提出上訴狀（應抄
附繕本）。告訴人或被害人如對於本判決不服者，應具備理由請
求檢察官上訴，其上訴期間之計算係以檢察官收受判決正本之日
期為準。
                            書記官  廖純瑜
中　　華　　民　　國　　96　　年　　1 　　月　　19　　日
附錄法條：
中華民國刑法第320條
（普通竊盜罪、竊佔罪）
意圖為自己或第三人不法之所有，而竊取他人之動產者，為竊盜
罪，處 5 年以下有期徒刑、拘役或 5 百元以下罰金。
意圖為自己或第三人不法之利益，而竊佔他人之不動產者，依前
項之規定處斷。
前二項之未遂犯罰之。
